臺灣臺北地方法院刑事判決
110年度審簡上字第58號
上  訴  人  臺灣臺北地方檢察署檢察官
被      告  安珍妮



選任辯護人  紀卉芸律師（法律扶助）
上列上訴人因被告詐欺等案件，不服本院中華民國110年1月14日
109年度審簡字第2279號第一審刑事簡易判決（起訴案號：109年
度少連偵字第134號），提起上訴，本院管轄之第二審合議庭判
決如下：
    主  文
原判決撤銷。
甲○○犯三人以上共同詐欺取財罪，處有期徒刑陸月。緩刑貳年，
並應履行如附表所示之負擔。
    事  實
一、甲○○得預見將自己之金融帳戶提供與不相識之人，將可能
    幫助犯罪集團利用作為人頭帳戶及掩飾或隱匿他人實施詐欺
    之犯罪所得，且民眾前往金融機構申辦帳戶並無任何特殊之
    限制，本可自行開設帳戶使用，無另向不相識之人收購或借
    用之必要，猶基於縱使他人利用其所提供之金融帳戶工具實
    施詐欺取財，並作為掩飾詐欺取財罪不法犯罪所得去向之用
    ，亦不違其本意之洗錢及幫助詐欺不確定故意，於民國109
    年3月間某日將其所申設之玉山商業銀行東門分行帳號00000
    00000000號帳戶(下稱玉山銀行帳戶)提供真實姓名年籍不詳
    、自稱「張嘉麗」之人收受匯款使用，容任自稱「張嘉麗」
    之人使用前揭帳戶為詐欺取財之犯行。復於「張嘉麗」要求
    其提款上開玉山銀行帳戶內款項及轉交與指派之不詳男、女
    時，而將前開犯意提升為意圖為自己不法所有，與「張嘉麗
    」及「張嘉麗」所屬詐欺集團成員基於三人以上共同詐欺取
    財及洗錢等犯意聯絡，同意前往提領款項並將款項轉交與所
    屬詐欺集團內之前開不詳男、女。嗣「張嘉麗」所屬詐欺集
    團即於109年3月9日前某時，向乙○○佯稱：要從阿富汗寄包
    裹，但該包裹遭海關扣留須給付保證金云云，使乙○○陷於錯
    誤，於同年月9日14時33分許，在臺北市○○區○○街000號北投
    山腳郵局匯款新臺幣(下同)6萬7,000元至上開玉山銀行帳戶
    ，甲○○再於同年月10日上午9時27分依「張嘉麗」指示前往
    領款56萬元(含乙○○遭騙款項)後，於同年月10日上午10時許
    交付給「張嘉麗」派來之女子，以此方式製造金流斷點、掩
    飾詐欺犯罪所得之去向。嗣因乙○○發覺受騙報警處理，循線
    查悉上情。
二、案經乙○○訴由臺北市政府警察局中正第一分局報告臺灣臺北
    地方檢察署檢察官偵查起訴。
    理  由
壹、證據能力部分：
　　本判決以下援引之審判外供述證據以及非供述證據，檢察官
    、被告甲○○及辯護人均未爭執其證據能力（見本院卷第95至
    102頁），而該等證據經本院審酌並無違法取得之情況，認
    為適宜做為證據，自均應有證據能力。　　
貳、實體部分：
一、上開事實，業據被告於本院準備程序及審理時均坦承不諱（
    見本院卷第36、94頁），核與證人即告訴人乙○○於警詢及偵
    訊時之證述內容（見偵卷第35至38、229至230頁）相符，並
    有郵局跨行匯款申請書、玉山銀行帳戶之存摺影本、蒐證照
    片等件（見偵卷第95、103至105、107至114頁）在卷可稽，
    足認被告上開任意性自白與事實相符，是本案事證明確，被
    告犯行堪以認定，應依法論科。
二、論罪科刑：　　
　㈠核被告所為，係犯刑法第339條之4第1項第2款之三人以上共
    同詐欺取財罪及洗錢防制法第14條第1項之一般洗錢罪。被
    告提領告訴人遭詐騙匯入其帳戶之款項，係參與詐欺犯罪取
    得財物之構成要件行為，應屬正犯，檢察官起訴認被告為幫
    助犯罪，容有誤會，此部分業經本院於審理時告知被告罪名
    及權利（見本院卷第93頁），本院應逕行適用法律，不生變
    更起訴法條之問題。又本案詐欺犯罪行為人含「張嘉麗」、
    被告及向被告收取款項之不詳男、女，已達三人以上等情，
    亦據被告於本院審理時供承明確（見本院卷第94頁），檢察
    官起訴書以刑法第339條第1項詐欺取財之罪名論罪，尚有未
    合，然其基本社會事實同一，並由檢察官於上訴書予以更正
    ，復經本院於審理時告知被告罪名及權利（見本院卷第93頁
    ），無礙被告防禦權之行使，爰依刑事訴訟法第300條之規
    定，變更起訴法條適用之。
　㈡被告基於幫助犯意提供玉山銀行帳戶幫助詐欺取財犯行後提
    升犯意為領取詐得款項之加重詐欺取財正犯，其幫助行為為
    正犯之實施行為所吸收，不另論罪。
　㈢被告依「張嘉麗」之指示提領告訴人遭詐騙之款項，並將提
    領款項交付與「張嘉麗」指定之人，以順利完成詐欺取財之
    行為，足徵被告係基於自己犯罪之意思參與分工，分擔犯罪
    行為之一部，而達詐欺犯罪之目的，是被告與「張嘉麗」及
    其他不詳之詐欺集團成員間，就前開犯行，有犯意聯絡、行
    為分擔，應論以共同正犯。
　㈣被告提供玉山銀行帳戶予「張嘉麗」所屬詐欺集團以收取向
    告訴人詐取之金錢後，再提領現金轉交詐欺集團成員之方式
    ，製造金流斷點，被告作為詐欺犯罪取款之一環，於取款後
    掩飾、隱匿犯罪所得，其詐欺及洗錢行為具有局部之同一性
    ，以評價為法律上之一行為較為合理，應認係以一行為觸犯
    三人以上共同詐欺取財、洗錢二罪，為想像競合犯，應依刑
    法第55條規定，從一重之三人以上共同詐欺取財罪論處。
　㈤刑法第339條之4第1項第2款之法定刑係1年以上7年以下有期
    徒刑，得併科100萬元以下罰金，然同為3人以上共同詐欺取
    財之人，其原因動機不一，犯罪情節未必盡同，其以3人以
    上共同詐欺取財行為所造成危害社會之程度自屬有異，法律
    科處此類犯罪，所設之法定最低本刑卻同為「1年以上有期
    徒刑」，不可謂不重，於此情形，自非不可依客觀之犯行與
    主觀之惡性二者加以考量其情狀，是否有可憫恕之處，適用
    刑法第59條之規定酌量減輕其刑，期使個案裁判之量刑，能
    斟酌至當，符合罪刑相當原則及比例、平等原則。查被告因
    思慮欠周觸犯本案罪刑，犯後業與告訴人達成調解，願分期
    賠償告訴人所受之損害等情，有調解筆錄1份（見原審審訴
    卷第107至108頁）在卷可參，可見被告確有悔意。又被告係
    參與較末端之犯罪分工，參與犯罪之程度有限，並非犯罪集
    團的主導者，且查無被告有因本案犯行獲得任何報酬，是衡
    情依刑法第339條之4第1項第2款之三人以上共同詐欺取財罪
    科以最低度刑即有期徒刑1年以上，容有情輕法重之虞，爰
    依刑法第59條規定酌量減輕其刑，以啟自新。
　㈥「犯（洗錢防制法）前2條之罪，在偵查或審判中自白者，減
    輕其刑」，洗錢防制法第16條第2項定有明文。然按想像競
    合犯之處斷刑，本質上係「刑之合併」，其所謂從一重處斷
    ，乃將想像競合犯組成之評價上數罪，合併為科刑一罪，其
    所對應之刑罰，亦合併其評價上數罪之數法定刑，而為一個
    處斷刑。易言之，想像競合犯侵害數法益者皆成立犯罪，論
    罪時必須輕、重罪併舉論述，同時宣告所犯各罪名，包括各
    罪有無加重、減免其刑之情形，亦應說明論列，量刑時併衡
    酌輕罪部分量刑事由，評價始為充足，然後依刑法第55條前
    段規定「從一重處斷」，非謂對於其餘各罪可置而不論。因
    此，法院決定處斷刑時，雖以其中最重罪名之法定刑，做為
    裁量之準據，惟於裁量其輕重時，仍應將輕罪合併評價在內
    （最高法院108年度台上字第4405號判決、108年度台上大字
    第3563號裁定意旨參照）。查被告就本案之犯罪事實，業經
    其於本院準備程序及審理時均供述詳實、坦承犯行，應認被
    告對洗錢行為構成要件事實有所自白，原應就其所犯一般洗
    錢罪，依上開規定減輕其刑；惟被告所犯一般洗錢罪屬想像
    競合犯其中之輕罪，亦即被告就本案犯行係從一重之三人以
    上共同詐欺取財罪，就被告此部分想像競合輕罪得減刑部分
    ，依上開說明，僅由本院於後述依刑法第57條量刑時一併衡
    酌該部分減輕其刑事由，附此說明。　　　
三、撤銷改判理由及量刑:
  ㈠原審認被告罪證明確，予以論罪科刑，固非無見，惟查：被
    告所為係構成刑法第339條之4第1項第2款之三人以上共同詐
    欺取財罪，原審以其僅係與「張嘉麗」共犯本案，而論以洗
    錢防制法第14條第1項之一般洗錢罪，尚有未合。從而，檢
    察官提起上訴指摘原審未併論加重詐欺取財罪且所量處之刑
    難謂罪刑相當，為有理由，應由本院予以撤銷改判。
　㈡爰審酌被告可預見提供個人金融機構帳戶，並提領匯入之款
    項轉交他人，恐係參與詐欺集團之犯罪行為，竟仍貿然為之
    ，危害社會治安，欠缺尊重他人財產法益之觀念，非僅造成
    告訴人財產損害，更製造金流斷點，使檢、警難以查緝犯罪
    ，應予非難，惟念被告犯後坦承犯行，已知悔悟，並與告訴
    人達成調解，願賠償告訴人所受之損害，態度尚稱良好。另
    衡酌被告犯罪之動機、目的、手段、未獲得任何利益，於本
    案犯罪結構中，係受其他成員指揮、依指示行事之角色，尚
    非核心地位之涉案情節，及其於原審自陳之智識程度及家庭
    經濟狀況（見原審審訴卷第144頁）等一切情狀，量處如主
    文第二項所示之刑，以資懲儆。
四、被告前未曾因故意犯罪受有期徒刑以上刑之宣告，有臺灣高
    等法院被告前案紀錄表1份（見本院卷第89至90頁）在卷可
    稽，其於本院審理中坦認犯行，並與告訴人達成調解，業如
    前述。本院審酌被告因一時失慮，致罹刑章，犯後已見悔意
    ，並願意積極賠償告訴人所受之損害，故認其經此偵、審程
    序及刑之宣告，應知所警惕而無再犯之虞，前開所宣告之刑
    以暫不執行為適當，再參以本案被告之犯罪情節，爰依刑法
    第74條第1項第1款規定，諭知如主文第2項所示之緩刑期間
    ，以勵自新。又緩刑宣告，得斟酌情形，命犯罪行為人向被
    害人支付相當數額之財產或非財產上之損害賠償，刑法第74
    條第2項第3款定有明文。是本院為兼以保障告訴人之權益，
    參照前揭說明及規定，就緩刑之條件，諭知如主文所示，此
    部分並得為民事強制執行名義。如被告未遵循本院諭知之緩
    刑期間所定負擔而情節重大者，檢察官得依刑事訴訟法第47
    6條及刑法第75條之1第1項第4款之規定，聲請撤銷本件緩刑
    之宣告，併予敘明。
五、卷內並無積極證據足認被告有因本案犯行獲得任何利益或報
    酬，自無庸宣告沒收犯罪所得，附此敘明。　　　
六、退併辦部分：
　㈠臺灣臺北地方檢察署檢察官110年度偵字第5077號、110年度
    偵字第31176號併辦意旨略以：被告提供其申辦之玉山銀行
    帳戶予「張嘉麗」，嗣「張嘉麗」所屬詐欺集團詐騙告訴人
    丙○○、孫慧賢後，告訴人丙○○、孫慧賢陷於錯誤而分別以匯
    款、無摺存款之方式匯入6萬8,110元、15萬1,000元至被告
    上開玉山銀行帳戶，因係同一帳戶，故請併案辦理等語。
  ㈡惟詐欺罪係侵害個人財產法益之犯罪，其罪數計算，以被害
    人數、被害次數之多寡，決定其犯罪之罪數，而本案起訴意
    旨固認被告係幫助詐欺取財，然被告已實際為加重詐欺取財
    罪之構成要件行為而成立正犯，並經本院認定如前，而上開
    併辦意旨所載之犯罪事實，告訴人丙○○、孫慧賢均已將款項
    匯入被告上開玉山銀行帳戶，且被告亦有前往提領告訴人孫
    慧賢遭詐騙款項，是告訴人丙○○、孫慧賢遭詐欺取財部份，
    與本案間屬併罰之數罪，自不生實質上一罪或裁判上一罪關
    係，本院無從併予審究，應退由檢察官另為適法之處理。　
    　　 
據上論結，應依刑事訴訟法第455條之1第1項、第3項、第364條
、第369條第1項前段、第299條第1項前段、第300條，洗錢防制
法第14條第1項，刑法第11條、第28條、第339條之4第1項第2款
、第55條、第59條、第74條第1項第1款、第2項第3款，刑法施行
法第1條之1第1項，判決如主文。
本案經檢察官黃振成提起公訴，檢察官王巧玲提起上訴，檢察官
吳春麗、楊舒雯到庭執行職務。
中　　華　　民　　國　　111 　年　 　3  　月 　 29  　日
　　　　　　　　　刑事第二十一庭  審判長法  官  程克琳
                                        法  官  王筱寧
                                        法  官  倪霈棻　
上正本證明與原本無異。
不得上訴。
                                        書記官  陳怡君 
中　　華　　民　　國　　111 　年　　3 　　月　　30　　日
附錄本案論罪科刑法條：
中華民國刑法第339條之4
犯第339條詐欺罪而有下列情形之一者，處1年以上7年以下有期
徒刑，得併科100萬元以下罰金：
一、冒用政府機關或公務員名義犯之。
二、三人以上共同犯之。
三、以廣播電視、電子通訊、網際網路或其他媒體等傳播工具，
    對公眾散布而犯之。
前項之未遂犯罰之。
洗錢防制法第14條
有第二條各款所列洗錢行為者，處7年以下有期徒刑，併科新臺
幣500萬元以下罰金。
前項之未遂犯罰之。
前二項情形，不得科以超過其特定犯罪所定最重本刑之刑。
附表：
被告應給付告訴人新臺幣（下同）1萬9,000元，共分4期，付款方式如下：被告應自民國111年4月起，按月於每月20日以前給付，第1至3期給付5,000元，第4期給付4,000元，至全部清償完畢止，如有一期未付，視為全部到期。